【裁判字號】    98,交聲,472
【裁判日期】    980731
【裁判案由】    聲明異議
【裁判全文】
臺灣臺南地方法院交通事件裁定         98年度交聲字第472號
移送機關    交通部公路總局嘉義區監理所臺南監理站
異議人即
受處分人    甲○○
                    巷47號
上列受處分人因違反道路交通管理處罰條例案件，對於交通部公
路總局嘉義區監理所臺南監理站， 民國98年3月30日所為之裁決
處分（處分案號：嘉監南字第裁74-ZAQ059939號），聲明異議，
本院裁定如下：
      主  文
原處分撤銷。
      理  由
一、原處分意旨略以：異議人即受處分人甲○○（下稱異議人）
    所有之車牌號碼２５２０－ＬＹ號自用一般小客車，於民國
    九十七年六月十七日十五時五十八分許，經人駕駛通過泰山
    收費站南下第十一車道，不依規定繳費（未申裝Ｅ通機行駛
    電子收費車道），經通知補繳，未於繳費期限九十七年八月
    十日止補繳，經內政部警政署國道公路警察局第一警察隊泰
    山分隊警員逕行製單舉發，嗣經移送機關即交通部公路總局
    嘉義區監理所臺南監理站以其違規事證明確，依道路交通管
    理處罰條例第二十七條第一項及違反道路交通管理事件統一
    裁罰標準表，裁處異議人罰鍰新臺幣（下同）六千元等語。
二、本件異議意旨略以：異議人所有之上開自小客車已於九十六
    二、三月間典當給臺南縣永康市○○○路６８號之「大華融
    資」借款九萬元，嗣「大華融資」又將上開自小客車轉賣與
    第三人，但未將該車過戶且仍繼續使用原車牌號碼；又異議
    人於九十六年底即未居住在「臺南市○○路○段二七六巷１
    ０號２樓之６」之車籍址，並於九十七年一月十七日遷入「
    臺南市○區○○路四段１１７巷４７號」之戶籍址，且本件
    舉發違反道路交通管理事件通知單及高速公路通行費催繳通
    知單所寄送之車籍址「臺南市○○路○段二七六巷１０號１
    樓之６」有誤，異議人並未收到，因而為此聲明異議等語。
三、按汽車行駛於應繳費之公路、橋樑、隧道或輪渡，不依規定
    繳費者，處汽車所有人或駕駛人三千元以上六千元以下罰鍰
    ，並追繳欠費，道路交通管理處罰條例第二十七條第一項固
    定有明文。惟按得向通行之汽車徵收通行費之應繳費之公路
    係規定於公路法第二十四條第一項，並於第二項規定，就前
    項徵收通行費之作業程序、收費設施設置、收費方式、收費
    車種、費率、作業管理、停徵或免徵規定、欠費追繳、收取
    追繳作業費用及委託其他機關（構）辦理等事項之辦法，授
    權由交通部定之。依前開授權，交通部於九十三年七月一日
    訂定「公路通行費徵收管理辦法」，另交通部臺灣區○道○
    ○○路局為辦理電子收費申裝及欠費追繳作業，亦依據公路
    通行費徵收管理辦法相關規定，另訂定「交通部臺灣區○道
    ○○○路局電子收費申裝及欠費追繳作業注意事項」。又按
    車輛不依規定繳納通行費，營運單位之自動收費系統應將該
    用路人車輛之車種、牌照號碼、通行時間、地點、行駛方向
    等予以記錄並照相或錄影存記。營運單位應依本局查明之車
    籍資料，製發「補繳通行費及作業處理費通知單」，追繳通
    行費並加收作業處理費用；用路人應依「補繳通行費及作業
    處理費通知單」所列金額及繳費期限完成補繳，逾補繳期限
    截止日未繳納者，依法舉發，「交通部臺灣區○道○○○路
    局電子收費申裝及欠費追繳作業注意事項」第十三點及第十
    七點分別定有明文。是依上開規定既予駕駛人補繳期限，則
    在該補繳期限前，駕駛人是否有「不依規定繳費」之違規事
    實，即屬不確定狀態，舉發單位尚無從為舉發，應認於補繳
    期限屆滿後仍未補繳費用，其違規行為方屬成立。至於處理
    違反道路交通管理事件，有關文書送達之程序，依行政程序
    法之規定；而不能依行政程序法第七十二條規定對應受送達
    人之住居所、事務所或營業所為之或對其他得會晤應受送達
    人之處所送達，亦無法依同法第七十三條將文書付與有辨別
    事理能力之同居人、受僱人或應送達處所之接收郵件人員時
    ，得將文書寄存送達地之地方自治或警察機關，並作送達通
    知書兩份，一份黏貼於應受送達人住居所、事務所、營業所
    或其就業處所門首，另一份交由鄰居轉交或置於該送達處所
    信箱或其他適當位置，以為送達；由郵政機關為送達者，得
    將文書寄存於送達地之郵政機關，違反道路交通管理事件統
    一裁罰基準及處理細則第五條、行政程序法第七十四條第一
    項及第二項亦分別規定甚明。
四、經查：
(一)、異議人所有上開自小客車於上揭時、地通過泰山收費站南下
    第十一車道，確有未申裝ＥＴＣ行駛電子收費車道未繳通行
    費之違規事實，此為異議人所不爭執。然營運單位即遠通電
    收股份有限公司（下稱遠通公司）是否依上開規定製發「補
    繳通行費及作業處理費通知單」通知異議人補繳通行費乙節
    ，經本院依職權函查後，該補繳通行費及作業處理費通知單
    ，以雙掛號寄送車籍地址，收件人為「甲○○」，寄送地址
    為「臺南市○區○○路五段２７６巷１０號１樓之６」，於
    九十七年七月二十四日已依行政程序法第七十四條完成寄存
    送達由大光郵局寄存等情，有交通部臺灣區○道○○○路泰
    山收費站九十八年五月二十五日高泰業字第０９８０００１
    ５６７號函檢附之交通部臺灣區○道○○○路局委託遠通電
    收公司辦理電子收費業務送達證書一紙在卷可稽。
(二)、惟本院查核異議人戶籍資料結果，異議人於九十七年一月十
    七日迄今，確係設籍於「臺南市○區○○路四段１１７巷４
    ７號」，經核與本件補繳通行費及作業處理費通知單所載寄
    件地址「臺南市○區○○路五段２７６巷１０號１樓之６」
    不符，此有異議人個人基本資料查詢結果一紙附卷可參；又
    本件異議人於九十八年六月三十日本院調查時陳稱向監理機
    關辦理登記之車籍址為「臺南市○區○○路五段２７６巷１
    ０號『２』樓之６」，亦與上開補繳通行費及作業處理費通
    知單所載寄之車籍址不符，此有異議人所提出之中華民國交
    通部製發之汽車駕駛執照一紙載稱異議人之住址為「臺南市
    ○區○○路五段２７６巷１０號２樓之６」附卷可參。是本
    件異議人於九十七年一月十七日迄今，已遷入「臺南市○區
    ○○路四段１１７巷４７號」之住所，並辦理戶籍遷入登記
    在案。然遠通公司猶以監理機關登載之車籍地址即「臺南市
    ○區○○路五段２７６巷１０號１樓之６」付郵送達本件通
    行費之補繳通知單，難認上揭補繳通知單已合法送達異議人
    ，況上揭補繳通知單所寄送之車籍址「臺南市○區○○路五
    段２７６巷１０號『１樓』之６」，經核亦與異議人所陳「
    臺南市○區○○路五段２７６巷１０號『２』樓之６」之車
    籍址不符，揆諸前開說明，本件通行費補繳通知單之送達程
    序要非合法，尚不生合法送達之效力。
五、綜上所述，遠通公司之上揭通行費補繳通知單既未合法送達
    與異議人，異議人自無從補繳通行費，異議人是否有「不依
    規定繳費」之違規事實，即屬不確定狀態，舉發單位尚無從
    為舉發，移送機關自亦無裁罰之權。從而，移送機關以異議
    人駕駛汽車行駛於應繳費之公路，不依規定繳費（未申裝Ｅ
    通機行駛電子收費車道），經通知補繳，未於繳費期限九十
    七年八月十日止補繳為由所為之裁罰，即失所據，應予撤銷
    。
六、據上論斷，應依道路交通管理處罰條例第八十七條第二項，
    道路交通案件處理辦法第二十條前段，裁定如主文。
中    華    民    國    98    年    7    月     31    日
                        交通法庭  法  官  陳金虎
以上正本證明與原本無異。
如不服本裁定應於送達後5日內向本院提出抗告狀（應附繕本）
。
                                  書記官  蔡明峰
中    華    民    國    98    年    7     月    31    日


司法院資訊處製作；財團法人民間司法改革基金會備份。
